【裁判字號】    92,小抗,1
【裁判日期】    920414
【裁判案由】    聲請迴避
【裁判全文】
臺灣苗栗地方法院民事裁定  九十二年度小抗字第一號
    抗  告  人  甲○○
    相  對  人  中華電信股份有限公司臺灣中區電信分公司
    法定代理人  陳瑞雄
右當事人間聲請法官迴避事件，抗告人對於民國九十二年二月十一日本院九十二年度
苗小聲字第一號所為之裁定提起抗告，本院裁定如左：
    主  文
抗告駁回。
抗告程序費用由抗告人負擔。
    理  由
一、抗告意旨略以：抗告人於本院九十一年度苗小字第三四一號給付電信費事件中委
    任花子傑為訴訟代理人，並提出民事委任狀，惟卻遭法官吳振富以花子傑未具律
    師資格而拒絕其陳述，然目前民事訴訟並不採行強制律師代理制度，故任何人均
    可委任非律師之人代理訴訟，吳法官未讓花子傑有陳述之機會，即斷然以其不具
    律師資格而拒絕其為聲請人之訴訟代理人，聲請人對此一作法深感不服，並質疑
    吳法官有所偏頗，為此聲請吳振富法官迴避，據鈞院以九十二年度苗小聲字第一
    號裁定駁回在案。惟抗告人聲請法官迴避後，吳法官仍繼續進行訴訟，顯然蓄意
    圖利債權人等語。
二、查抗告人係主張本院九十一年度苗小字第三四一號給付電信費事件承辦之法官吳
    振富執行職務有偏頗之虞，而就前揭小額事件聲請法官迴避之裁定提起本件抗告
    ，茲對小額事件之裁定所為之抗告，應由本院之合議庭為審理，且非以其違背法
    令為理由，不得為之，此有民事訴訟法第四百三十六條之二十四第一項、第二項
    可稽。
三、按民事訴訟法第三十三條第一項第二款所謂足認推事執行職務有偏頗之虞之情形
    ，係指法官於訴訟之結果有利害關係或於當事人有親交嫌怨等客觀事實，足使人
    疑其為不公平之審判者而言。若法官僅於訴訟程序之指揮或其他類此情形，不能
    認為其有聲請迴避之原因。且此種迴避原因，依同法第三十四條第二項、第二百
    八十四條之規定，應提出能即時調查之證據以釋明之。復按民事訴訟法第六十八
    條第一項明白規定：非律師而為訴訟代理人者，法院得以裁定禁止之。九十二年
    二月新修正之民事訴訟法第六十八條更明定：訴訟代理人應委任律師為之。但經
    審判長許可者，亦得委任非律師為訴訟代理人。前項之許可，審判長得隨時以裁
    定撤銷之。依舊法之規定，禁止非律師之代理本即審判長之職權，得於個案中為
    審酌，以利訴訟之有效進行，並防止第三人挑嗦訴訟或藉訴訟圖不法利益；依新
    法之精神，更係嚴格禁止非律師為訴訟代理人，僅於例外經審判長許可時，方得
    由非律師之人擔任訴訟代理人，且亦係授權審判長於個案中為審酌，並得視訴訟
    進行之情形而隨時撤銷許可。核無從因吳法官依案件進行之情形而禁止非律師之
    人擔任訴訟代理人，即率認其執行職務有何偏頗之虞。原審以聲請人所舉聲請法
    官迴避之上開原因，僅係法官指揮訴訟之情形，且聲請人並未釋明法官於訴訟之
    結果有利害關係或於當事人有親交嫌怨等客觀事實，足使人疑其為不公平審判等
    為由，認尚未該當吳法官應予迴避之事由，而駁回抗告人之聲請，核與法並無不
    合，應屬妥適，抗告人仍執前詞，且未具體指責原裁定有何違背法令之處，洵屬
    無據，其抗告應予駁回。
四、依民事訴訟法第四百三十六條之三十二第三項、第四百九十二條、第九十五條、
    第七十八條，裁定如主文。
中      華      民      國    九十二    年      四    月    十四    日
                                          臺灣苗栗地方法院民事庭
                                                審判長法  官  陳鴻斌
                                                      法  官  王萬金
                                                      法  官  李麗萍
右為正本係照原本作成。
本件不得抗告。
中      華      民      國    九十二    年      四      月    十四    日
~B法院書記官  蕭雅馨


司法院資訊處製作；財團法人民間司法改革基金會備份。
